臺灣臺中地方法院交通事件裁定　　　　　　　　　 九十一年度交聲字第七六九號
　　原處分機關　交通部公路總局台中區監理所台中市監理站
　　異議人即
　　受處分人　　甲○○
右列受處分人因違反道路交通管理處罰條例案件，對於交通部公路總局台中區監理所
台中市監理站九十一年九月十二日所為之裁決（裁監稽違字第裁六一─Ｚ00000
000號裁決書），聲明異議，本院裁定如左：
    主  文
異議駁回。
    理  由
一、原處分機關略以：本案係國道公路警察局第五隊舉發受處分人甲○○駕駛車號８
    Ｅ─９５７號營業大貨車於九十一年七月十七日二時五十四分許，在國道一號公
    路北上三三三點八公里處，因「大型車行駛內側車道，未帶駕照」違規，受處分
    人對警方舉發之違規事實不服提出申訴，經向原舉發機關函覆違規屬實，該站遂
    於九十一年九月十二日以裁監稽違字第裁六一─Ｚ00000000號裁決書，
    裁處罰鍰處新台幣三千三百元整，並記違規點數一點，逾期則依統一裁罰標準表
    裁處，於法並無不合等語。
二、本件異議人即受處分人甲○○則以：九十一年七月十七日下午駕駛８Ｅ－９５７
    號營業大貨車，在國道一號公路北上三三三點八公里處，當時正和巴士車是平行
    超車，天色黑暗，大型車不能開在戰備跑道的警告牌設立在戰備跑道前十幾公尺
    處，所以沒有看到標示，為此聲明異議云云。
三、按汽車駕駛人駕駛車輛未隨身攜帶駕駛執照者，處新台幣三百元以上六百元以下
    罰鍰；汽車行駛於高速公路或設站管制之道路，而不遵管制之規定者，處汽車駕
    駛人新台幣三千元以上六千元以下罰鍰，並記違規點數一點，道路交通管理處罰
    條例第二十五條第一項第三款、第三十三條第一項及第六十三條第一項分別定有
    明文。又「大型車禁行內側車道」此於高速公路管制規則第八條第一項有詳細之
    規定。經查：本件受處分人甲○○駕駛車號８Ｅ─９５７號營業大貨車於九十一
    年七月十七日二時五十四分許，在國道一號公路北上三三三點八公里處，有大型
    車行駛內側車道及未帶駕照等之違規事實，異議人固不否認，並有前揭舉發通知
    單一紙附卷可稽。雖異議人辯稱：當時正和巴士車是平行超車，天色黑暗，大型
    車不能開在戰備跑道的警告牌設立在戰備跑道前十幾公尺處，所以沒有看到標示
    ，且未有危害安全之虞，並非故意違規云云，惟經內政部警政署國道公路警察局
    第五警察隊九十一年八月八日以公警國五刑字第０９１０００７５７８號函覆稱
    ：按「汽車行駛高速公路，其車道之使用，除因交通事故及道路施工依臨時或可
    移動標誌指示或公路警察指揮外，應依設置之交通標誌、標線或號誌之規定。」
    高速公路交通管制規則第八條第一項定有明文，本轄三三一至三三四公里，為戰
    備跑道，早已規定實施大型車禁止行駛內車道，且設有明顯標誌，台端當時駕駛
    行為，顯有違上開規定等語，有該函一紙在卷為憑。則本件異議人確有於前揭時
    、地有大型車行駛內側車道，未帶駕照之違規事實，即可確定。其次，人民違反
    法律上之義務而應受行政罰之行為，法律無特別規定時，雖不以出於故意為必要
    ，仍須以過失為其責任條件，但應受行政罰之行為，僅須違反禁止規定或作為義
    務，而不以發生損害或其危險為其要件者，推定為有過失，於行為人不能舉證證
    明自己無過失時，即應受處罰（司法院大法官會議釋字第二七五號解釋參照），
    查受處分人既有上開違反規定之行為，縱使受處分人並非出於故意，惟揆諸前揭
    解釋意旨，亦不得以前揭辯解，作為免責之理由。從而，受處分人既然確有前揭
    違規行為，原處分機關據以援引上開規定，合計裁處受處分人罰鍰新台幣三千三
    百元整，並記違規點數一點，逾期則依統一裁罰標準表裁處，並無不當。本件異
    議為無理由，應予駁回。
據上論斷，應依道路交通管理處罰條例第八十七條第二項、道路交通案件處理辦法第
十九條，裁定如主文。
中      華      民      國    九十一    年  十一     月   二十九      日
                                        臺灣臺中地方法院交通法庭
                                            法  官    許  金  樹
右正本證明與原本無異。
如不服本裁定應於送達後五日內向本院提出抗告狀。
                                            書記官
中      華      民      國    九十一    年   十一    月   二十九    日
